【裁判字號】    96,自,196
【裁判日期】    970118
【裁判案由】    偽造文書
【裁判全文】
臺灣臺北地方法院刑事裁定               96年度自字第196號
自  訴  人  甲○○
代  理  人  方正彬律師
被      告  己○○
            戊○○
            乙○○
            丙○○
            丁○○
上  四  人
選任辯護人  邱晃泉律師
上列被告等因偽造文書案件，經自訴人提起自訴，本院裁定如下
：
    主  文
自訴駁回。
    理  由
一、自訴意旨略以：自訴人甲○○與被告己○○間返還保證金事
    件，經臺灣高等法院以八十九年度上更(一)字第六三號審理期
    間，被告己○○聲請鑑定自訴人所建造坐落新竹市○○段五
    七○、五七三、五七四地號土地上Ａ、Ｂ、Ｃ、Ｄ四棟建物
    ，經該院於九十二年一月七日以院田民為字第一八五號函委
    請臺灣省結構技師公會鑑定系爭四棟建物結構有無與原設計
    圖及施工圖不符之處，是否影響建物結構安全，可否以補強
    方式達原設計及法規安全標準以及補強費用若干等。被告戊○○、乙○○、丙○○、丁○○均係臺灣省結構技師公會會
    員，受理本件鑑定業務，即屬從事業務之人，竟與被告己○○合謀，共同基於行使業務上登載不實文書之犯意聯絡，明
    知自訴人所建造之四棟建築物，係採用二力矩迴轉法之設計
    鋼筋對照，原設計圖樑主筋配件均符合安全需求，但為使自
    訴人敗訴，賠償鉅款及受刑事處分，乃於台省技鑑字第八七
    九號鑑定報告內刻意以ＥＴＡＢＳ程式分析，並登載「研判
    有影響建築物結構安全顧慮及補強費用高達新臺幣（下同）
    七百四十九萬五千三百元」等不實事實，被告己○○則據以
    提出刑事告訴，致自訴人遭臺灣新竹地方法院檢察署檢察官
    以九十五年度偵字第五一二五號提起公訴，而生損害於自訴
    人等語，因認被告己○○、戊○○、乙○○、丙○○、丁○○等五人均涉犯刑法第二百十六條、第二百十五條之行使業
    務上登載不實文書罪嫌。
二、按法院或受命法官於自訴案件第一次審判期日前訊問及調查
    結果，如認為案件有刑事訴訟法第二百五十二條至第二百五
    十四條之情形者，得以裁定駁回其自訴，同法第三百二十六
    條第三項定有明文。次按犯罪事實應依證據認定之，無證據
    不得認定其犯罪事實；又不能證明被告犯罪者，應諭知無罪
    之判決，刑事訴訟法第一百五十四條第二項、第三百零一條
    第一項分別定有明文。而刑事訴訟法上所謂認定犯罪事實之
    證據，係指足以認定被告確有犯罪行為之積極證據而言，該
    項證據自須適合於被告犯罪事實之認定，始得採為斷罪資料
    。且認定不利於被告之事實，須依積極證據，苟積極證據不
    足為不利於被告事實之認定時，即應為有利於被告之認定，
    更不必有何有利之證據。如未能發現相當證據，或證據不足
    以證明，自不能以推測或擬制之方法，以為裁判之基礎。又
    刑事訴訟上證明之資料，無論其為直接或間接證據，均須達
    於通常一般之人均不致有所懷疑，而得確信其為真實之程度
    ，始得據為有罪之認定，若其關於被告是否犯罪之證明未能
    達此程度，而有合理性懷疑之存在，致使無從形成有罪之確
    信，即不得遽為不利被告之認定，此分別有最高法院二十九
    年上字第三一○五號、三十年上字第八一六號、四十年臺上
    字第八六號、七十六年臺上字第四九八六號判例可資參照。
    又刑法第二百十五條業務上文書登載不實罪之成立，以從事
    業務之人，明知為不實之事項，而登載於其業務上作成之文
    書，足以生損害於公眾或他人者，為其構成之要件，是業務
    文書登載不實罪故須明知為不實之事項而故意登載，始克成
    立，有最高法院八十六年度台上字第六八七七號、九十年度
    台上字第五○七二號判決可資參照。
三、自訴人認被告己○○、戊○○、乙○○、丙○○、丁○○等
    五人均涉犯刑法第二百十六條、第二百十五條之行使業務上
    登載不實文書罪嫌，無非係以臺灣省結構工程技師公會九十
    二年六月六日台省結技鑑字第八七九號鑑定報告書、臺北市
    建築師公會九十四年八月二十五日（九四）（十三）鑑字第
    一一三四號鑑定報告書、九十五年一月四日（九五）（十三
    ）鑑字第○○一七號鑑定報告書、臺灣新竹地方法院檢察署
    檢察官九十五年度偵字第五一二五號起訴書為其主要論據。
    惟查：
  (一)臺灣高等法院受理八十九年度上更(一)字第六三號返還保證金
    等事件，於九十二年一月七日以院田民為字第一八五號函請
    臺灣省結構技師公會就「新竹市○○段五七○、五七三、五
    七四地號土地上Ａ、Ｂ、Ｃ、Ｄ四棟建物有無與原設計圖及
    竣工圖不符之處？如有，是否影響建物結構安全？又上開建
    物無有不符且影響結構安全之處，可否以補強方式達原設計
    及法規安全標準？如可以，其補強費用若干？」等事項進行
    鑑定，臺灣省結構技師公會收受上揭函文後，指派結構技師
    即被告戊○○、乙○○、丙○○、丁○○於九十二年二月十
    二日進行初勘、九十二年二月二十四日函送鑑定工作計畫表
    ，被告戊○○、乙○○、丙○○、丁○○復於九十二年四月
    二日會同當事人雙方進行鑽心取樣、現場測量、勘查、拍照
    等鑑定工作，九十二年四月十一日進行混凝土鑽心試體抗壓
    強度試驗，經進行混凝土鑽心試體試驗、標的物結構體抽樣
    調查等鑑定後，提出臺灣省結構工程技師公會九十二年六月
    六日台省結技鑑字第八七九號鑑定報告書，認上揭四棟建築
    物之結構安全確有部分不符合原設計圖，以鑑定標的物現況
    條件，經結構分析計算結果，研判有影響建築物結構安全之
    顧慮，鑑定標的物經結構性補強，可使結構體達到原設計時
    法規安全之標準，惟應經結構專業技師設計及監造，有關補
    強費用參考「臺北縣建築物工程損鄰鑑定手冊」之內容單價
    ，預估需七百四十九萬五千三百元，有關原結構設計圖混凝
    土強度依混凝土鑽心試體抗壓試驗結果，研判為f'c＝210kg
    /c㎡，依據混凝土強度f'c=210kg/c㎡及f'c=280kg/c㎡分別
    進行電腦結構分析，結果均顯示有部分構件配筋不足等情，
    有臺灣高等法院九十二年一月七日以院田民為字第一八五號
    函及臺灣省結構工程技師公會九十二年六月六日台省結技鑑
    字第八七九號鑑定報告書附卷足憑。
  (二)自訴人雖以上揭四棟建物經臺北市建築師公會進行鑑定，研
    判尚符合當時政府核准之設計圖強度，補強工程概算費用八
    十萬一千四百二十九元，而認被告戊○○等人於上揭臺灣省
    結構工程技師公會鑑定報告書內所載「研判有影響建築物結
    構安全顧慮及補強費用高達新臺幣（下同）七百四十九萬五
    千三佰元」係虛偽不實，並提出臺北市建築師公會九十四年
    八月二十五日（九四）（十三）鑑字第一一三四號鑑定報告
    書、九十五年一月四日（九五）（十三）鑑字第○○一七號
    鑑定報告書為憑。然按「技師得受委託辦理本科技術事項之
    規劃、設計、監造、研究、分析、試驗、評價、鑑定、施工
    、製造、保養、檢驗、計畫管理、及與本科技術有關之事務
    」，技師法第十二條第一項定有明文，另依「各科技師執業
    範圍」規定，結構工程技師之執業範圍為「從事橋樑、壩、
    建築及道路系統等結構物及基礎等之調查、規劃、設計、研
    究、分析、評價、鑑定、施工、監造及養護等業務」，被告
    戊○○、乙○○、丙○○、丁○○等四人均為專業結構技師
    ，是就上揭四棟建物之結構設計與施工、結構安全、結構補
    強等事項，被告戊○○等四人應具有鑑定資格；再查，被告
    戊○○等四人係先依現場勘查結果及臺灣高等法院提供之圖
    說及結構計算書進行比對，再依比對結果、現況建構結構分
    析模式及標的物建造當時建築技術規範標準之地震力進行結
    構分析，復將上述研判分析結果與原設計圖說所配置之樑柱
    鋼筋量進行比對，以研判標的物結構強度是否足夠，強度不
    足之樑柱則為需補強之構件，最後計算出需補強構件之數量
    ，估算補強費用，換言之，上述鑑定結果係被告戊○○等四
    人本於本於其專門知識、經驗或技術，實地進行勘驗，經比
    對建築圖說、建築法規及各項檢驗結果，綜合研判所提出之
    專業意見，縱其鑑定內容與臺北市建築師公會鑑定結果不同
    ，要難執此即遽以推論被告戊○○等四人明知「研判有影響
    建築物結構安全顧慮、補強費用為七百四十九萬五千三佰元
    」等內容係虛偽不實，仍故意登載於上揭臺灣省結構工程技
    師公會鑑定報告書；再者，本件鑑定事件是由臺灣高等法院
    委由臺灣省結構技師公會進行鑑定，臺灣省結構技師公會受
    理該案後，依公會內部規定，指派被告戊○○等四名結構技
    師進行鑑定，自訴人率以本件係由被告己○○向臺灣高等法
    院聲請鑑定，而認定被告己○○與被告戊○○等四名結構技
    師進行勾結，共同為上述業務上文書登載不實犯行，顯係自
    訴人個人主觀臆測，未足採信，自訴人復於九十六年十二月
    十八日所提刑事聲請撤回自訴狀中自承並無法提出足以證明
    被告己○○等五人明知為不實事項而登載於業務上作成文書
    之確切證據，此外，本院復查無其他卷存積極事證足認被告
    己○○等五人確有自訴人所指行使業務上登載不實文書犯行
    ，被告己○○等五人犯罪嫌疑不足，有刑事訴訟法第二百五
    十二條第十款之情形，依首揭說明，應駁回本件自訴。
據上論斷，應依刑事訴訟法第二百五十二條第十款、第三百二十
六條第三項，裁定如主文。
中    華    民    國    97    年    1     月    18    日
                  刑事第十四庭  審判長法  官  宋松璟
                                      法  官  孫萍萍
                                      法  官  李家慧
以上正本證明與原本無異。
如不服本裁定，應於送達後5日內，向本院提出抗告狀。
                                      書記官  鄭淑丰
中    華    民    國    97    年    1     月    18    日


司法院資訊處製作；財團法人民間司法改革基金會備份。
